臺灣基隆地方法院刑事判決　　　　　　　　　　　　　九十三年度訴緝字第二八號
　　公　訴　人　臺灣基隆地方法院檢察署檢察官
　　被　　　告　甲○○　男　二.
右列被告因違反毒品危害防制條例案件，經檢察官提起公訴（九十二年度毒偵字第四
七五號），本院合議庭評議由受命法官獨任以簡式審判程序進行審理，並判決如左：
    主      文
甲○○施用第一級毒品，累犯，處有期徒刑柒月，扣案之海洛因合計淨重伍點伍柒公
克，沒收銷燬之。
    事      實
一、甲○○前曾因違反麻醉藥品管理條例案件及恐嚇案件，經本院分別於民國八十六
    年一月三十一日，以八十六年度易字第一三一號判處有期徒刑六月確定；於八十
    六年五月十九日，以八十六年度訴字第一五五號判處有期徒刑七月確定。嗣其上
    開二罪所處罪刑，經本院於八十六年九月二日，以八十六年度聲字第四六三號裁
    定應執行有期徒刑一年確定，於八十六年六月八日入監執行，八十六年十月二十
    二日假釋出監，八十七年六月二十七日假釋期滿未經撤銷，其未執行之刑，以已
    執行論。
二、甲○○前曾因施用毒品案件，經觀察、勒戒後，認無繼續施用毒品之傾向，由臺
    灣基隆地方法院檢察署檢察官於八十七年十二月十五日，以八十七年度偵緝字第
    一七七號、八十七年度偵字第五五五三號為不起訴處分在案；又因施用毒品案件
    ，經觀察、勒戒後，認有繼續施用毒品之傾向，經本院裁定送戒治處所執行強制
    戒治，並於九十一年十二月二十四日，以九十一年度訴字第六五０號判處有期徒
    刑一年二月，於九十二年一月十七日確定（現正執行中）。乃甲○○仍不知惕勵
    己行，復於九十二年五月十五日中午某時（起訴書誤繕時間分別為九十二年五月
    十六日上午八、九時許；九十二年五月十六日下午四時許採尿回溯四日內某時）
    ，在基隆市○○區○○街七十八之一號，以將海洛因及安非他命類混和後捲放在
    香煙內點燃使生霧化白煙後再予吸食之方式，同時施用第一級毒品海洛因及第二
    級毒品安非他命類一次。嗣為警於九十二年五月十六日下午四時許，在基隆市○
    ○區○○街二八一巷八十號前盤查時，當場扣得甲○○所有之海洛因淨重五．五
    七公克，嗣經採其尿液送驗，結果呈嗎啡及甲基安非他命陽性反應，始知上情。
三、案經基隆市警察局第三分局報請臺灣基隆地方法院檢察署檢察官偵查起訴後，由
    本院合議庭評議由受命法官獨任以簡式審判程序進行審理。
    理      由
壹、程序事項
    查本件被告甲○○所犯者非為死刑、無期徒刑、最輕本刑為三年以上有期徒刑之
    罪或高等法院管轄第一審案件，其於準備程序進行中，先就被訴事實為有罪之陳
    述，經告知其簡式審判程序之旨，並聽取公訴人之意見後，本院業已依刑事訴訟
    法第二百七十三條之一第一項之規定，裁定由受命法官獨任以簡式審判程序進行
    本案之審理。
貳、實體事項
一、右揭事實業據被告甲○○於本院審理時坦承不諱，且有海洛因淨重五．五七公克
    扣案及法務部調查局九十二年七月十五日調科壹字第三二０００一六六五號鑑定
    通知書正本乙紙附卷可佐；而被告於為警查獲後所採集之尿液檢體，經基隆市警
    察局第三分局送請基隆市衛生局檢驗之結果，呈嗎啡及甲基安非他命陽性反應；
    經本院職權調取前揭尿液檢體送請法務部調查局複驗之結果，亦呈嗎啡及甲基安
    非他命陽性反應等事實，則有基隆市衛生局基衛檢字第０九二０００七九三六號
    檢驗成績書、法務部調查局九十二年九月二十四日調科壹字第０九二六二六一三
    五七０號檢驗通知書正本各乙紙在卷可按；參之「一般人注射海洛因後經體內吸
    收代謝約三十分鐘後，以嗎啡型態為主開始排入尿中，且以最初六至十二小時排
    泄量最多。若以日計，約有百分之八十之毒品代謝物（嗎啡）可在注射後二十四
    小時內陸續由尿中排出體外，剩餘量則可能在數日內分別排出體外；人體口服安
    非他命後立即吸收，在一般尿液酸鹼度下，約百分之三十之施用劑量會在二十四
    小時內由尿液排出，百分之九十之施用劑量會在三至四日內由尿液排出；人體施
    用高劑量之安非他命後，數天內均能在尿液中檢測出安非他命；人體口服甲基安
    非他命後亦立即吸收，約百分之七十之施用劑量會在二十四小時內由尿液中排出
    體外，剩餘量則可能在數日內分別排出體外」等情節，亦有法務部調查局九十年
    四月十二日陸(一)字第九０一三三三三五號函在卷可憑，綜合上情以觀，堪認被
    告自白施用第一級毒品海洛因及第二級毒品安非他命類之情節，與事實相符，可
    以採信。又被告前因施用毒品案件，經觀察、勒戒後，認無繼續施用毒品之傾向
    ，由臺灣基隆地方法院檢察署檢察官於八十七年十二月十五日，以八十七年度偵
    緝字第一七七號、八十七年度偵字第五五五三號為不起訴處分在案；又因施用毒
    品案件，經觀察、勒戒後，認有繼續施用毒品之傾向，經本院裁定送戒治處所執
    行強制戒治，並於九十一年十二月十四日，以九十一年度訴字第六五０號判處有
    期徒刑一年二月確定等情節，分別有臺灣高等法院被告全國前案紀錄表、上開不
    起訴處分書及刑事判決書各乙件附卷足佐。綜上所陳，本件事證明確，被告施用
    毒品三犯以上之犯行，洵堪認定。
二、法律適用及刑之酌科、加減：
  (一)按毒品危害防制條例業經於九十二年七月九日修正公布，依修正公布後同條例第
    三十六條規定，應自九十三年一月九日起開始施行；而修正後毒品危害防制條例
    第三十五條第一項第三款係規定「於中華民國九十二年六月六日本條例修正施行
    前繫屬之施用毒品案件，於修正施行後，適用修正後之規定，並依下列方式處理
    ：三審判中之案件，由法院依修正後規定處理之」，同條第二項復規定「前項情
    形，依修正前之規定有利於行為人者，適用最有利於行為人之法律」。查被告於
    第一次施用毒品，經觀察勒戒因無繼續施用毒品傾向而經檢察官為不起訴處分後
    ，仍施用毒品三犯以上者，無論係依修正前或修正後毒品危害防制條例之規定，
    均須依法訴追處罰。茲本案被告施用毒品之時間，雖係在舊法時代，然適用修正
    後毒品危害防制條例之結果，其訴追處罰條件並無較適用修正前毒品危害防制條
    例更為不利之情形，從而，本案被告因無繼續施用毒品之傾向而經檢察官為不起
    訴處分以後，仍施用毒品三犯以上之犯行，自應依修正後毒品危害防制條例第三
    十五條第一項第三款、第二十三條第二項之規定，加以起訴判刑；又修正後毒品
    危害防制條例第十條第一項、第二項之規定，較之修正前毒品危害防制條例第十
    條第一項、第二項之規定而言，其構成要件及刑度俱未發生變動，從而，本案適
    用修正後毒品危害防制條例第十條第一項、第二項規定之結果，亦未對被告更為
    不利，準此，本案被告施用毒品之犯行，自應適用修正後毒品危害防制條例第十
    條第一項、第二項規定以為其論罪科刑之依據，合先敘明。
  (二)查海洛因、安非他命類係修正後毒品危害防制條例所明定列管之第一級、第二級
    毒品，此為該條例第二條第二項第一款、第二款所明定；核被告於第一次施用毒
    品，經觀察勒戒後因無繼續施用毒品之傾向而經檢察官為不起訴處分以後，仍施
    用毒品三犯以上者，係犯修正後毒品危害防制條例第十條第一項之施用第一級毒
    品罪及同條第二項之施用第二級毒品罪。被告施用第一級、第二級毒品前後持有
    第一級毒品海洛因、第二級毒品安非他命類之低度行為，應為施用毒品之高度行
    為所吸收，均不另論罪。被告係以將海洛因及安非他命類混合後，捲放在香煙內
    點燃使生霧化白煙再予吸食之方式，同時施用第一級毒品海洛因及第二級毒品安
    非他命類之事實，迭據被告陳明在卷，被告既係基於一個施用毒品之犯意，以一
    個施用毒品之行為，同時施用第一級毒品海洛因及第二級毒品安非他命類，觸犯
    構成要件不相同之罪名，則其自屬想像競合犯，應依刑法第五十五條之規定，從
    一較重之施用第一級毒品罪名處斷。檢察官疏未斟酌及此，而認被告所犯上開二
    罪間，犯意各別，行為互殊，應予分論併罰所持論據，容有誤會。末查，被告曾
    有如前所述之犯罪科刑及刑之執行情形，此有臺灣高等法院被告全國前案紀錄表
    在卷可按，其於有期徒刑執行完畢後，五年以內再犯本件最重本刑有期徒刑以上
    之罪，為累犯，應依刑法第四十七條之規定，加重其刑。本院審酌被告犯罪之動
    機、吸食頻率、曾有施用毒品之前科仍不知悔改，一再犯下本案，惟犯罪後坦承
    犯行、態度良好，且所犯之施用毒品犯行乃戕害自己身心健康，並未危及他人等
    一切情狀，量處如主文之刑，以示懲儆。
  (三)扣案白粉淨重五．五七公克，為毒品危害防制條例明定列管之第一級毒品海洛因
    之事實，有前揭法務部調查局鑑定通知書在卷可憑，自應依修正後毒品危害防制
    條例第十八條第一項前段之規定，宣告沒收併銷燬之。至扣案之其餘白粉淨重三
    ．三三公克，未檢驗出任何毒品成份，此亦有前揭鑑定通知書在卷可佐，而查無
    與本案之積極關聯，是本院自無從併為沒收之諭知，附此指明。
據上論斷，應依刑事訴訟法第二百七十三條之一第一項、第二百九十九條第一項前段
，修正後毒品危害防制條例第三十五條第一項第三款、第二項、第二十三條第二項、
第十條第一項、第二項、第十八條第一項前段，刑法第十一條前段、第五十五條、第
四十七條，判決如主文。
本案經檢察官王亞樵到庭執行職務。
中      華      民      國      九十三      年      七      月    三十  日
                                臺灣基隆地方法院刑事第四庭
                                    法  官    王  慧  惠
右正本證明與原本無異。
對於本件判決如有不服，應於收受送達後十日內，向本院提出上訴書狀，上訴於臺灣
高等法院，並按他造當事人之人數附具繕本。
                                    書記官    王  月  娥
中      華      民      國      九十三      年      七      月    三十  日
附錄論罪法條：
毒品危害防制條例第十條
施用第一級毒品者，處六月以上五年以下有期徒刑。
施用第二級毒品者，處三年以下有期徒刑。
